【裁判字號】    90,台抗,517
【裁判日期】    901115
【裁判案由】    包庇叛徒聲請再審
【裁判全文】
最高法院刑事裁定                                  九十年度台抗字第五一七號
    抗 告 人  甲○○
右抗告人因包庇叛徒案件，不服台灣高等法院中華民國九十年四月六日駁回其聲請再
審之裁定（八十九年度聲再更(一)字第十八號），提起抗告，本院裁定如左：
    主  文
抗告駁回。
    理  由
本件抗告人甲○○聲請再審意旨略稱：另案被告謝聰敏是否為叛徒之犯罪事實尚未確
定前，前台灣警備總司令部即於民國六十年八月五日先以「包庇叛徒罪」對抗告人判
處罪刑（六十年度初特字第六十九號、六十年遵威字第五二六一號，下稱前案判決）
。嗣謝聰敏經同部於六十四年九月十九日判處其「受叛徒之指使，擾亂治安罪」（六
十四年度諫判字第四十九號，下稱後案判決），顯非認定其係叛徒甚明。原確定判決
認定事實即有誤謬之處；抗告人於謝案判決後因發現確實之新證據，爰依刑事訴訟法
第四百二十條一項第六款規定聲請再審等語。原裁定以：刑事訴訟法第四百二十條第
一項第六款所謂發見確實之新證據，係指當時已經存在，而發現在後或審判時未經注
意之證據，亦即該項證據於事實審法院判決前已經存在，當時未能審酌援用，至其後
始行發現，且須為受判決人有利之判決，不須經過調查程序，顯然可認為足以動搖原
確定之判決者而言。查抗告人因「包庇叛徒罪」，經前台灣警備總司令部於六十年八
月五日判處有期徒刑十二年，褫奪公權六年，而於六十年九月三日確定執行。嗣經該
部裁定減處有期徒刑八年，褫奪公權四年。而另案被告謝聰敏則因「受叛徒之指使擾
亂治安罪」，經同部於六十四年九月十九日判處有期徒刑九年九月，褫奪公權六年，
減處有期徒刑六年六月，褫奪公權四年，有軍管區司令部督察長室八十九年度十二月
二十八日（八九）志厚字第四一五四號書函及該等案件判決、涉案資料卡影本在卷可
稽。雖前台灣警備總司令部係以「包庇叛徒罪」論處抗告人刑責，而以「受叛徒之指
使，擾亂治安罪」論處謝聰敏刑責，非以「叛徒」定罪；然二案認定之犯罪事實不同
，尚不能以後案判決，對於謝聰敏是否為「叛徒」有不同認定，即得主張係發現新證
據，而主張有再審之事由。其再審之聲請為無理由，應予駁回等情，經核於法尚無違
誤。
按我國刑事訴訟法係採實質的真實發見主義，事實審法院應依職權調查證據，獨立認
定事實。另案裁判，乃法院就各個案件依調查證據結果本於自由心證而為事實上、法
律上之判斷，自無拘束其他裁判之效力。故他案裁判僅足以供本案之參考，法院仍應
直接審理，發現真實，不受其他民事、刑事案件判決之拘束。本件前台灣警備總司令
部之前案判決依憑調查證據所得心證，認定：「甲○○係台北市政府警察局警員，於
五十九年元月間，奉命對叛亂嫌疑犯謝聰敏從事顛覆活動執行監偵，因與謝有親屬關
係，竟徇私予以包庛…查謝聰敏曾犯叛亂罪判刑，於五十八年九月執行期滿出獄，又
從事叛亂活動，業經本部拘捕到案偵辦。被告甲○○身為警員，明知被監偵者為叛徒
，為徇私包容、庛護，竟先後竊取監偵資料，交付於叛徒，并將其應守秘密之消息洩
漏，致使叛徒謝聰敏對警方對其監偵情形瞭如指掌，便利犯罪之進行，不易為警方發
覺，核其所為……應從一重以包庛叛徒罪論……」等情。與同部後案判決認定：「彭
明敏於五十年間犯預備顛覆政府罪，經本部判處有期徒刑，執行中奉准減刑，於五十
七年九月出獄……陰謀計畫潛逃國外，從事叛亂活動，於五十八年十二月二十八日夜
，邀約謝聰敏、魏廷朝在台北市哈林餐廳聚會，席間彭暗示其將逃亡，指示謝等要聽
其指示，從事破壞活動，並囑與李政一連繫，未幾彭果藉外籍人士協助逃亡海外，並
透過某外籍人士與謝、魏取得聯繫，謝聰敏即遵囑，經常將國內叛亂活動狀況，及有
關資料轉交彭明敏以供運用，彭明敏亦託國外人士攜帶叛亂費用美金三千二百五十元
，及『顛覆工具使用法』一冊，轉交謝聰敏…被告謝聰敏接受叛徒彭明敏之指使，從
事叛亂活動，或爆炸美國機構，或散發反動賀年片，或企圖打印擾亂治安文字，或者
探查軍政高級首長行蹤，其目的無非均在製造混亂，破壞治安。核被告所為應構成懲
治叛亂條例第四條第一項第十款受叛徒之指使擾亂治安罪……」等節。前後二案判決
所認定之事實迥異，雖後案判決並未認定謝聰敏為「叛徒」，然前案判決係以「謝聰
敏曾犯叛亂罪判刑，於五十八年九月執行期滿出獄，又從事叛亂活動」等情，認謝聰
敏為「叛徒」，乃其審判職權之適法行使，自不受後案判決之拘束；況後案判決在前
案判決當時尚未存在，前案判決自屬無從審酌援用，自亦非「新證據」無疑，顯然不
足以動搖前案之確定判決。原裁定駁回抗告人再審之聲請，並無不當。抗告意旨舉本
院七十二年度第十一次刑事庭會議決議：「判決以後成立之文書，其內容係根據另一
證據而作成，而該另一證據係成立於事實審法院判決之前者，應認為有新證據之存在
」，指本件後案判決係前案判決以後成立之文書，應有新證據之適用云云，核與該項
決議意旨不符，抗告人執以指摘原裁定違法，非有理由，應予駁回。
據上論結，應依刑事訴訟法第四百十二條，裁定如主文。
中      華      民      國     九十     年     十一     月     十五     日
                              最高法院刑事第五庭
                                  審判長法官  紀  俊  乾
                                        法官  黃  正  興
                                        法官  劉  介  民
                                        法官  陳  東  誥
                                        法官  張  春  福
      右正本證明與原本無異
                                              書  記  官
中      華      民      國     九十     年     十一     月    二十一    日


司法院資訊處製作；財團法人民間司法改革基金會備份。
